【裁判字號】    97,消債更,679
【裁判日期】    971203
【裁判案由】    更生
【裁判全文】
臺灣桃園地方法院民事裁定           97年度消債更字第679號
聲  請  人
即  債務人  甲○○
上列當事人聲請消費者債務清理事件，本院裁定如下：
    主  文
更生及保全處分之聲請均駁回。
聲請程序費用由聲請人負擔。
    理  由
一、按債務人不能清償債務或有不能清償之虞者，得依本條例所
    定更生或清算程序，清理其債務，消費者債務清理條例第 3
    條定有明文。是債務人僅不能清償債務或有不能清償之虞者
    ，始得聲請更生，若聲請更生不備此要件者，依同條例第 8
    條前段規定，法院應以裁定駁回之。
二、查本件聲請人向本院聲請更生，雖主張：其有不能清償債務
    情事，前已提出債權人清冊，以書面向最大債權金融機構請
    求共同協商債務清償方案，惟協商不成立，且其無擔保或無
    優先權之債務總額未逾新臺幣（下同）1,200 萬元，復未經
    法院裁定開始清算程序或宣告破產云云。
三、惟查，依聲請人所提出之全國財產稅總歸戶財產查詢清單可
    知，聲請人名下有坐落桃園縣桃園市○○路○ 段162 號13樓
    之不動產及其坐落基地（桃園縣桃園市○○段332-1 地號）
    一筆，本院並依職權經由稅務電子閘門查詢無誤。復依聲請
    人於民國97年9 月22日陳報狀所陳，其目前每月薪資約為4
    萬餘元，每月支出項目含房屋貸款為34,210元，故每月可償
    還之無擔保債務金額約為6,000 元至9,000 元（見本院卷第
    70頁以下）。按債務清理之立法意旨，係為使不幸陷於經濟
    上困境之消費者，有重建復甦之機會，並於履行更生條件時
    保障其生存權，並兼顧債權人之利益，故基本生活條件之標
    準應依一般人平均之生活水平定之（消費者債務清理條例立
    法緣由及立法要點參照）。據此，自用住宅雖為基本生活必
    須物，惟獲得一基本居住場所，非僅取得住宅所有權一途，
    尚有租用、借用等方式，而以前者方式獲得居住場所，通常
    要支出較高費用；再者，債務人若於聲請更生時名下有自用
    住宅等不動產，須列為其資產而用供清償債務；反之，倘自
    用住宅之貸款得列入必要支出項目，上開債務人於履行完畢
    更生方案並繳清貸款後，卻無須將上開自用住宅用資清償債
    務，而得終局保有上開自用住宅之所有權，顯非事理之平，
    亦對債權人不公。故關於居住場所，原則上僅以支出較為低
    廉之租用或借用方式取得者，始得將租借費用列計必要支出
    ，若欲將房屋貸款列計必要支出，其金額應與一般租屋費用
    相當；亦即若貸款支出金額明顯逾越租屋費用，則依一般租
    屋費用金額列計，以符合維持聲請人基本生活，並兼顧債權
    人權益之立法意旨。綜上，聲請人目前獨自居住，依其現居
    地供1 人居住房屋租金之一般行情，以每月1 萬元為適當，
    故本件自用住宅貸款列為必要支出之金額即應以1 萬元，方
    屬妥適，加上其自認每月生活支出共計14,210元，聲請人每
    月至少尚餘2 萬餘元，其卻於聲請債務協商時要求債權人須
    折讓現金，並因而無法達成協商，此有聲請人提出之債務協
    商不成立通知書及債權人臺北富邦商業銀行97年10月27日提
    出之前置協商案件維護影本（見本院卷第130 頁）可稽，足
    見本件聲請人欠缺清理債務之誠意。考量聲請人年齡僅約34
    歲，適值青年時期，有完全的工作能力，其上開每月賸餘得
    支配金額，及其願意還款金額為6,000 元至9,000 元，已逾
    債權人所要求每月最低還款金額5,000 元（見本院97年11月
    5 日訊問筆錄），顯見本件聲請人應無不能清償債務情事。
四、綜上所述，本件參酌債務數額及聲請人年齡、工作能力及收
    入等情，聲請人應無不能清償債務或有不能清償之虞，其聲
    請更生，於法尚屬不合，且上開欠缺又屬無從補正，，依首
    揭說明，自應駁回其更生之聲請。又債務人更生之聲請既業
    經駁回，其財產之保全處分即已無必要，是其保全處分之聲
    請應併予駁回之。
五、依消費者債務清理條例第8 條、第15條，民事訴訟法第95條
    、第78條，裁定如主文。
中    華    民    國    97    年    12    月    3     日
              民事第二庭    法      官  黃漢權
上為正本係照原本作成
如不服本裁定，應於裁定送達後10日內，以書狀向本院提出抗告
，並繳納抗告費新臺幣1千元
中    華    民    國    97    年    12    月    3     日
                            書  記  官  邱飛鳴


司法院資訊處製作；財團法人民間司法改革基金會備份。
